【裁判字號】    95,易,2897
【裁判日期】    951114
【裁判案由】    重利
【裁判全文】
臺灣臺中地方法院刑事判決              95年度易字第2897號
公  訴  人  臺灣臺中地方法院檢察署檢察官
被      告  甲○○
                    國民
上列被告因重利案件，經檢察官提起公訴（95年度偵字第13019
號），經本院合議庭裁定，由受命法官依法獨任進行簡式審判程
序判決如下：
    主  文
甲○○連續乘他人急迫、輕率貸以金錢，而取得與原本顯不相當
之重利，處有期徒刑月，如易科罰金，以銀元參佰元（即新臺
幣玖佰元）折算壹日。
    事  實
一、甲○○素行不佳，前曾犯重利罪（未構成累犯），詎仍不知
    悔改。甲○○基於重利之概括犯意，連續先於民國（下同）
    九十五年四月底五月初某日下午在台中市○○路○段八號，
    乘乙○○急需現款之急迫、輕率狀況，借款新台幣（下同）
    三萬元與乙○○，利息每十日四千五百元，並預扣一期之利
    息，實際上只借出二萬五千五百元（折計為月息五十五點一
    ％）。並由乙○○之女友宋佳蓉簽發六萬元之本票及交付身
    分證作為擔保（宋佳蓉代為還款後已取回），而取得與原本
    顯不相當之重利。甲○○再連續於九十五年六月一日下午借
    款二十萬元與亦急需現款之急迫、輕率狀況下之丙○○，利
    息每月一萬四千元，並預扣一個月之利息，實際上只借出十
    八萬六千元（折計為月息七點五二％），丙○○並交付二十
    萬元之支票一紙及身分證影本作為擔保，而取得與原本顯不
    相當之重利。嗣於九十五年六月五日下午十七時三十分許台
    中縣警察局霧峰分局員警持搜索票在上址查獲借款人之支票
    一張及身分證影本一張。
二、案經台中縣警察局霧峰分局報請臺灣臺中地方法院檢察署檢
    察官偵查起訴。
    理  由
一、按除被告所犯為死刑、無期徒刑、最輕本刑為三年以上有期
    徒刑之罪或高等法院管轄第一審案件者外，於前條第一項程
    序進行中，被告先就被訴事實為有罪之陳述時，審判長得告
    知被告簡式審判程序之旨，並聽取當事人、代理人、辯護人
    及輔佐人之意見後，裁定進行簡式審判程序，刑事訴訟法第
    二百七十三條之一第一項定有明文。本件被告所犯係死刑、
    無期徒刑、最輕本刑為三年以上有期徒刑以外之罪，其於準
    備程序中就被訴事實為有罪之陳述，且經審判長告知被告簡
    式審判程序之旨，並聽取公訴人及被告之意見後，本院合議
    庭認為適宜而裁定由受命法官獨任進行簡式審判程序，合先
    敘明。
二、訊據被告甲○○對於上揭事實坦承不諱，核與被害人乙○○
    、丙○○、宋佳蓉等人所指述之情節相符，並有扣案如事實
    欄所載之物及被害人乙○○所提出之本票、贓物領據、現場
    圖、身分證影本各一紙在卷足資佐證，足認被告甲○○自白
    ，核與事實相符，堪予採信，事證至臻明確，被告甲○○犯
    行洵堪認定。
三、核被告甲○○所為，係犯刑法第三百四十四條之重利罪。被
    告所為前開二行為，時間緊接，犯罪構成要件又復相同，顯
    係基於概括之犯意為之，為連續犯，爰依刑法第五十六條之
    規定以一罪論，並加重其刑。爰審酌被告甲○○犯罪之動機
    、目的、手段、品行不佳，詳如前述，此有台灣台中地方法
    院檢察署刑案資料查註紀錄表一份在卷可按、所生危害及犯
    罪後坦認罪愆，頗具悔意，然犯罪後迄今仍未與被害人乙○○、丙○○、宋佳蓉等人達成民事和解，取得諒解等一切情
    狀，量處如主文所示之刑，並諭知易科罰金之折算標準，以
    資懲儆。扣案之借款人之支票一張及身分證影本一張，因非
    屬被告所有，爰不依法併予宣告沒收之。被告行為後，刑法
    第四十一條第一項前段有關易科罰金折算之標準，業經總統
    於九十四年二月二日公布修正，自九十五年七月一日施行，
    由「得以一元以上三元以下折算一日，易科罰金」，並適用
    修正前罰金罰鍰提高標準條例第二條（現已刪除）之規定，
    提高為「得以新台幣一千元、二千元或三千元折算一日，易
    科罰金」，且刪除「因身體、教育、職業、家庭之關係或其
    他正當事由，執行顯有困難者」之條件，依修正施行後刑法
    第二條第一項「行為後法律有變更者，適用行為時之法律。
    但行為後之法律有利於行為人者，適用最有利於行為人之法
    律」之規定，比較修正前後刑法第四十一條第一項前段之規
    定，修正後之規定，並未較有利於被告，故本件應適用被告
    行為時即修正前刑法第四十一條第一項前段及修正前罰金罰
    鍰提高標準條例第二條之規定，諭知易科罰金之折算標準，
    即應以銀元三百元折算一日，經折算為新台幣後，應以新台
    幣九百元折算一日，併予敘明。又被告行為後，刑法第五十
    六條「連續數行為而犯同一之罪名者，以一罪論。但得加重
    其刑至二分之一」之規定，業經總統於九十四年二月二日公
    布修正予以刪除，並自九十五年七月一日施行。而刑法第五
    十六條刪除後，原規定之數行為而犯同一之罪名者，除有接
    續犯之情形外，應按數罪併罰之原則論處，依修正施行後刑
    法第二條第一項「行為後法律有變更者，適用行為時之法律
    。但行為後之法律有利於行為人者，適用最有利於行為人之
    法律」之規定，比較刪除前後刑法第五十六條之規定，刪除
    後之規定，並未較有利於被告，故應適用被告行為時即刪除
    前刑法第五十六條之規定論處，亦附此敘明。
據上論斷，應依刑事訴訟法第二百九十九條第一項前段、第二百
七十三條之一第一項、刑法第二條第一項前段、第三百四十四條
、修正前刑法第五十六條、第四十一條第一項前段、罰金罰鍰提
高標準條例第一條前段、修正前罰金罰鍰提高標準條例第二條，
現行法規所定貨幣單位折算新台幣條例第二條，判決如主文。
中    華    民    國    95    年    11    月    14    日
                        刑事第八庭    法  官  洪俊誠
以上正本證明與原本無異。
如不服本判決，應於判決送達後十日內向本院提出上訴狀，上訴
於臺灣高等法院臺中分院(須附繕本)。
                                      書記官  蕭榮峰
中    華    民    國    95    年    11    月    14    日
附錄論罪科刑實體法條文：
刑法第344條：
乘他人急迫、輕率或無經驗貸以金錢或其他物品，而取得與原本
顯不相當之重利者，處1年以下有期徒刑、拘役或科或併科1000
元以下罰金。
（罰金部份業經提高10倍為1萬元）


司法院資訊處製作；財團法人民間司法改革基金會備份。
